【裁判字號】    97,抗,378
【裁判日期】    980110
【裁判案由】    假扣押
【裁判全文】
臺灣高等法院高雄分院民事裁定           97年度抗字第378號
抗  告  人  甲○○
相  對  人  安泰商業銀行股份有限公司
法定代理人  乙○○
代  理  人  丙○○
上列當事人間聲請假扣押事件，抗告人對於中華民國97年10月6
日臺灣屏東地方法院97年度裁全字第2106號裁定提起抗告，本院
裁定如下：
    主  文
原裁定廢棄。
相對人在第一審之聲請駁回。
聲請及抗告訴訟費用由相對人負擔。
    理  由
一、本件抗告意旨略以：抗告人雖曾積欠相對人本金新臺幣（下
    同）50萬9965元借款尚未清償，然抗告人於97年8 月即以銀
    行公會制定之債務協商辦法，向最大無擔保債權銀行日盛銀
    行出具債權人清冊、財產清單及所得清單等資料，表明還款
    意願，積極協商還款方案，並對相對人之催收人員表明正在
    進行協商，無逃避債務之行為，亦無脫產之情事，乃相對人
    竟聲請原法院准予假扣押。原法院未察，逕裁定准相對人之
    聲請，顯於法有違。為此提起抗告，求予廢棄原裁定云云。
二、按請求及假扣押之原因應釋明之。前項釋明如有不足，而債
    權人陳明願供擔保或法院認為適當者，法院得定相當之擔保
    命供擔保後為假扣押。民國92年2 月9 日修正公布之民事訴
    訟法第526 條第1 項、第2 項規定甚明。所謂假扣押之原因
    ，即債務人有日後不能強制執行或甚難執行之虞，或應在外
    國執行者是也。同法第523 條亦有明文。諸如債務人浪費財
    產，增加負擔，或就其財產為不利處分，將達於無資力之狀
    態，或移住遠地，逃匿無蹤或隱匿財產等情形均屬之。債權
    人就假扣押之原因，依法有釋明之義務，亦即需提出可使法
    院信其主張為真實之證據，必待釋明有所不足，而債權人陳
    明願供擔保後，始得准為假扣押；若債權人未釋明假扣押之
    原因，即不符假扣押之要件（最高法院94年度台抗字第1182
    號裁判要旨參照）。
三、經查相對人主張抗告人於93年8 月16日向其借款88萬元，然
    抗告人自97年6 月10日起即未繳付本息，尚欠本金50萬9965
    元，依約已喪失期限利益，因執行名義之取得曠日費時，緩
    不濟急，抗告人恐有充分時間移轉或設定負擔於其財產，致
    使本案債權無以保全，為此願供擔保以代釋明，聲請將抗告
    人之財產於50萬9965元之範圍予以假扣押云云，雖據其提出
    信用借款契約書、催收紀錄影本為證，然此僅足以釋明請求
    之原因。惟就假扣押之原因，除於假扣押聲請狀主張「因執
    行名義之取得曠日費時，緩不濟急，抗告人恐有充分時間移
    轉或設定負擔於其財產，致使本案債權無以保全」云云外，
    迄未提出可使法院信其主張為真實之證據。又相對人經本院
    通知到庭陳述意見時亦陳稱：因為抗告人之款項並未繳納，
    怕脫產所以才對抗告人聲請假扣押云云（見本院卷第18頁）
    。是相對人就假扣押之原因既未釋明，即不符假扣押之要件
    。揆諸上開說明，相對人所為假扣押之聲請，自屬不應准許
    。原法院遽予裁定准許，尚有違誤。抗告意旨，指摘原裁定
    不當，求予將原裁定廢棄，即為有理由，應由本院將原裁定
    廢棄，並改裁定如主文第二項所示。
四、據上論結，本件抗告為有理由，依民事訴訟法第492 條前段
    、第95條、第78條，裁定如主文。
中    華    民    國    98    年    1     月    10    日
                              民事第三庭
                                  審判長法官  張國彬
                                  法      官  鄭月霞
                                  法      官  吳登輝
以上正本證明與原本無異。
本件裁定不得再抗告。
中    華    民    國    98    年    1     月    12    日
                                  書  記  官  張明賢
                                                      Q


司法院資訊處製作；財團法人民間司法改革基金會備份。
